【裁判字號】    98,訴,4075
【裁判日期】    990910
【裁判案由】    妨害自由等
【裁判全文】
臺灣板橋地方法院刑事判決              98年度訴字第4075號
公  訴  人  臺灣板橋地方法院檢察署檢察官
被      告  己○○
            戊○○
上二人共同
選任辯護人  呂沐基  律師
上列被告因妨害自由等案件，經檢察官提起公訴（98年度偵字第
5257號），本院判決如下：
    主  文
己○○、戊○○均無罪。
    理  由
一、本件公訴意旨略以：被告己○○、戊○○父子2 人為處理告
    訴人丙○○積欠被告庚○○（另行審結）之賭債糾紛，竟與
    庚○○共同基於妨害自由之犯意，夥同壬○○（綽號「大象
    」，未據起訴）、甲○○（綽號「阿喜」，未據起訴）等共
    5 名成年男子，於民國（下同）97年9 月27日晚間7 時許，
    乘告訴人丙○○與友人癸○○、丁○○相約在臺北縣樹林市
    ○○街○段45巷附近見面，獨自一人行走於巷弄間之際，壬○○、甲○○及被告庚○○3 人竟違反告訴人丙○○之意願
    ，共同將告訴人丙○○強押上車牌號碼CM-9853 號之自小客
    車內，被告戊○○則駕駛車牌號碼3535-FJ 號之自小客車並
    搭載被告己○○尾隨在後，將告訴人丙○○載至臺北縣樹林
    市○○街43之1 號「樹林大海產餐廳」後面之停車場，壬○○、甲○○及被告庚○○3 人復共同基於傷害他人之犯意聯
    絡（按傷害部分業據告訴人丙○○具狀撤回告訴），將告訴
    人丙○○拖出車外後，被告庚○○乃自自小客車後車廂取出
    預先準備之木棍，持以毆打告訴人丙○○身體各處，壬○○
    、甲○○2 人則徒手毆打告訴人丙○○，被告庚○○復基於
    恐嚇之犯意，以「如果半個鐘頭沒有籌到錢，就要打斷你一
    隻手，再過一個鐘頭籌不出來，就再打斷另一隻手，再籌不
    出錢來，就再打斷另一隻腳，一直到你四肢都被打斷為止」
    等語危害告訴人丙○○生命身體安全之事，恫嚇告訴人丙○○，要求告訴人丙○○儘速籌措金錢，致告訴人丙○○心生
    畏懼，毆打告訴人丙○○近1 小時後，再將告訴人丙○○強
    押上車，於附近繞行約30分鐘後，又將其載返至上址海產餐
    廳停車場，被告庚○○又持木棍毆打告訴人丙○○，致告訴
    人丙○○受有右側遠端肱骨骨折、右側第二近端指骨骨折及
    左側第五掌骨骨折之傷害。嗣被告戊○○、己○○及庚○○
    3 人再將告訴人丙○○轉押至臺北縣樹林市○○路163 號2
    樓子○○住處談判，以此方式剝奪告訴人丙○○之行動自由
    ，嗣告訴人丙○○不堪毆打，佯裝打電話予友人籌錢，乘隙
    向友人郭聰敏求助，郭聰敏報警處理，始循線查悉上情，因
    認被告己○○、戊○○2 人均涉有刑法第302 條第1 項之以
    非法方法，剝奪人之行動自由罪嫌云云。
二、按「犯罪事實應依證據認定之，無證據不得認定犯罪事實」
    ，刑事訴訟法第154 條第2 項定有明文。
三、訊據被告己○○、戊○○2 人固均坦承於上開時地曾駕駛上
    開3535-FJ 號自用小客車到場，並開車尾隨在庚○○所駕駛
    上開CM-9853 號自用小客車先到到上開海產店後方停車場及
    子○○台北縣樹林市○○路163 號2 樓住處等情，惟均堅決
    否認上開犯行，均辯稱：伊等不認識庚○○，伊等當時亦未
    對丙○○說過恐嚇的言行，伊等不可能與庚○○有犯意之聯
    絡，伊等當天原本是要去找己○○的小舅子乙○○，才剛坐
    下聊，就接到辛○○打電話來說發現丙○○在樹林市○○街
    附近，因為丙○○透過辛○○介紹向己○○借了10萬元未還
    ，後來找不到人，伊等才會馬上趕到現場，就看到庚○○好
    像跟丙○○有糾紛的樣子，庚○○把丙○○弄上車後，伊等
    才開車尾隨其後，一直到樹林市○○路那兒，這件事是巧遇
    ，並未有特別安排，伊等並未利用庚○○犯罪的成果為己用
    ，伊等也沒有犯罪之故意等語。經查：
  (一)公訴人認被告己○○、戊○○2 人涉有上開妨害自由犯嫌，
    無非以「被告己○○、戊○○父子2 人為處理告訴人丙○○
    積欠庚○○之賭債糾紛，竟與庚○○共同基於妨害自由之犯
    意」，而認被告2 人應就庚○○、壬○○、甲○○3 人當天
    對告訴人丙○○所為犯罪行為，負有共同正犯之罪責云云，
    為其僅有之論據。
  (二)惟被告2 人於本院審理時不僅均堅稱其等並不認識庚○○其
    人，當天亦未對告訴人丙○○說過恐嚇及毆打告訴人丙○○
    的言行，其等不可能與庚○○有犯意之聯絡等語在卷，另均
    辯稱：其等當天原本是要去找被告己○○的小舅子乙○○，
    才剛坐下聊，就接到辛○○打電話來說發現告訴人丙○○在
    樹林市○○街附近，因為告訴人丙○○透過辛○○介紹向被
    告己○○借了10萬元未還，後來找不到人，其等才會馬上趕
    到現場，就看到庚○○好像跟告訴人丙○○有糾紛的樣子，
    庚○○把告訴人丙○○弄上車後，其等才開車尾隨其後，一
    直到樹林市○○路那兒，這件事是巧遇，其等並未有特別安
    排，亦未利用庚○○犯罪的成果為己用等語，亦核與證人乙○○於本院審理時證稱：「（97年9 月27日傍晚己○○、戊○○有無到你土城住所拜訪你？）有，但是實際日期我忘記
    了」、「（既然實際日期忘記了，為何記得有這件事情？）
    因為他們常過來找我聊天」、「（當天己○○是否突然接到
    一通電話，後來就離開了？）是，我知道他有接到電話，二
    個人就離開了」、「（己○○要離開時有沒有跟你說接到什
    麼電話？）沒有」、「（他們那天在你住處待多久？）沒多
    久，大概幾10分」、「（你剛有提到己○○接到一通電話就
    離開你家，你是否知道他們要去哪裡？）不曉得」、「（你
    是否知道他們是因為什麼事情要離開？）不曉得」等語（見
    本院卷99年4 月22日審判筆錄）及證人辛○○於本院審理時
    證稱：「（你有無在97年9 月27日晚上打電話給己○○？）
    有」、「（97年9 月27日晚上你因為何事打電話給己○○？
    ）丙○○有跟他借10萬元，有朋友告訴我說丙○○在樹林那
    裡，我現在忘記詳細地址，我就跟己○○說丙○○在樹林那
    裡，意思是我有跟己○○擔保這10萬元，是丙○○的票我有
    背書。我打電話給己○○就是叫他過去，因為丙○○跳票都
    沒有還錢」、「（丙○○跟己○○是否認識？）以前就認識
    ，但沒有很認識，沒有深交，是經過我的關係」、「（你的
    意思是說丙○○是拜託你調錢嗎？）是」、「（己○○是把
    錢交給丙○○或是交給你再轉交？）丙○○要軋票，我和丙○○一起去找己○○，己○○錢交給丙○○」、「（後來己○○要向丙○○要還錢時，有無事先跟你說找不到丙○○這
    個人？）有」、「（己○○跟你講的時候，你有無幫他找丙○○？）有找他，有跟他講，但他說沒辦法，現在不方便，
    後來就沒有聯絡了」、「（到目前為止，10萬元有沒有還？
    ）沒有」、「（你剛有提到一位朋友打電話給你說丙○○在
    樹林那裡，你再通知己○○過去，那位朋友是不是癸○○？
    ）對」、「（為何癸○○要特別打電話跟你說丙○○在樹林
    那裡？）癸○○跟我是老朋友，就是朋友關心跟我講」、「
    （你是不是有請癸○○如果知道丙○○的行蹤要打電話給你
    ？）有」、「（是否認識庚○○？）以前有認識，但沒有深
    交」、「（庚○○認識戊○○或己○○嗎？）不認識」、「
    （97年9 月27日那天癸○○跟你說丙○○在樹林那裡，當時
    你人在何處？）在三重」、「（癸○○如何跟你講？）他說
    丙○○今晚會過去樹林那裡」、「（你有無過去樹林那裡？
    ）沒有」、「（癸○○打電話給你大概是幾點？）大概下午
    5 、6 點」、「（你打電話給己○○大概幾點？）就他打給
    我，過沒多久我就打給己○○」等語（見本院卷99年4 月22
    日審判筆錄），均相符合，並有被告2 人所提出告訴人丙○○於96年7 月23日上開借款時所簽發面額10萬元之本票影本
    乙紙，在卷可佐，且被告2 人與庚○○其人原本毫不相識乙
    節，亦據庚○○於本院審理時供述明確在卷，是告訴人丙○○雖亦另有積欠被告己○○上開10萬元借款債務乙情，惟此
    不僅與告訴人丙○○所積欠庚○○賭債乙事，係屬二事，且
    被告2 人之前亦不認識庚○○其人，則揆諸一般常理，被告
    2 人於上開時地應無參與庚○○向告訴人丙○○追討積欠賭
    債之必要及可能，至為灼然。被告2 人辯稱其等係因告訴人
    丙○○欠了上開10萬元未還，後來找不到人，才會趕到現場
    ，這件事是巧遇，其等並未有特別安排等語，尚非不足採信
    。
  (三)又被告2 人於上開時地確有開車一同前往台北縣樹林市○○
    街○段45巷，見到告訴人丙○○遭庚○○、壬○○、甲○○
    帶上車，並開車尾隨在庚○○所駕駛上開自用小客車先到到
    上開海產店後方停車場及子○○台北縣樹林市○○路163 號
    2 樓住處等情，雖據被告2 人於本院審理時供承在卷，惟被
    告2 人於本院審理時亦均辯稱其等不認識庚○○，當時亦未
    對告訴人丙○○說過恐嚇及毆打告訴人丙○○的言行，其等
    不可能與庚○○有犯意之聯絡等語在卷，不僅核與證人即告
    訴人丙○○於本院審理時證稱當時被告2 人係站在旁邊看，
    沒有對他說不好聽的話及打他等語（見本院卷99年3 月10日
    審判筆錄）及證人庚○○於本院審理時證稱被告2 人與他真
    的沒有關係等語（見本院卷99年6 月23日審判筆錄），均相
    符合，且證人丁○○於本院審理時亦證稱：「（庚○○說他
    在97年9 月27日晚上7 點多在樹林市○○街二段毆打丙○○
    ，你是否知道此事？）丙○○有無被打我不知道，那天是丙○○打電話跟我說他欠人家錢，被人家遇到，看我有沒有辦
    法幫他籌一點錢，後來我們就有幫他籌，後來他又打電話叫
    我們過去一家海產店，去那裡待沒多久，有點下雨，他們就
    說要找一個地方，後來我就跟癸○○一起過去，那時正好還
    有壹台白色的車，我就問他們有沒有要一起過去，他們說有
    ，我就跟癸○○作那台白色的車跟他們一起過去」、「（丙○○打電話跟你說他欠人家錢被人家遇到，要你幫忙籌錢時
    ，他的語氣如何？）聽不出來，就是叫我們籌錢」、「（你
    說後來你有幫他籌，是籌多少錢？）沒有籌到，後來他又打
    電話過來叫我們過去」、「（既然你們都沒有籌到錢，為何
    丙○○要打電話叫你們過去？）他就叫我們乾脆先過去再想
    辦法」、「（你們到那家海產店時，現場除了丙○○外，還
    有幾個人？）5 、6 個」、「（你們到那家海產店時，你有
    無跟對方的人說到話？）有，我有問他們，他們說丙○○欠
    錢，後來我們籌不到錢，丙○○後來有打電話給他朋友調錢
    ，有沒有籌到我不知道，他叫我看有沒有辦法儘量想辦法幫
    他籌錢，因為下雨，他們說要去家裡談，就去中華路，我跟
    癸○○就在那裡待一下，也沒有辦法籌到錢，就先離開了」
    、「（你剛說你到海產店時有問他們，他們說丙○○欠錢，
    你所指的他們是一個人或是好幾個人？）一個人，我去的時
    候丙○○也有跟我說他有欠人家錢」、「（當時對方還有沒
    有對你說什麼話？）沒有，丙○○有叫我們幫他籌錢，看我
    們有沒有辦法幫他籌錢，我沒有籌到」、「（請提示本署98
    年偵字第52 57 號卷第18頁反面第3 組問答中，你提到你跟
    癸○○到達現場時，其中一個約165 公分50幾歲的帶頭男子
    問你們有沒有帶錢來，當時到底有無出現這樣的對話內容？
    ）好像沒有，我去的時候好像是丙○○先問，我們說還在籌
    ，沒有籌到」、「（你們到達海產店時，丙○○的身體狀況
    如何？）那時暗暗的，看不清楚」、「（上開筆錄有提到其
    中一個約165 公分50幾歲的帶頭男子，該男子現在有無在法
    庭內？）有，就是在庭的被告庚○○」、「（今日在庭的另
    外二位被告戊○○、己○○當時有無出現在海產店附近？）
    都有」、「（當時他們二人在海產店作何事？）我看他們在
    旁邊，後來我問他們要不要過去，他們說好，我們就一起過
    去」、「（他們在旁邊也可能是路人或是旁觀民眾，為何你
    要問他們要不要一起過去？）我看在下雨，他們也沒走，我
    就問他們」、「（他們二人當時距離庚○○多遠？）大約我
    現在坐的位置到我右手邊的牆壁」、「（你當時有看到他們
    二個人和丙○○、庚○○談話嗎？）沒注意看」、「（你剛
    說離開海產店的時候，坐的車是白色汽車，當時戊○○、己○○他們二人有跟你坐同一台車？）有」、「（他們坐在車
    上何處？）好像是年輕的開車，另一個坐前面」、「（當時
    車上還有無其他人？）就我和癸○○」、「（在車上你或癸○○有無跟他們二個人交談？）有，他們一直說丙○○如果
    有欠人家錢就還人家錢就好了，就沒講話了，就直接到中華
    路」、「（你和癸○○之所以會跟著戊○○、己○○去中華
    路，是誰要求你們去的？）丙○○，他叫我們跟他一起過去
    ，叫我們想辦法籌錢」、「（照你剛說法，你都籌不到錢了
    ，為何最後還要跟丙○○一起過去？）要過去之前，我和癸○○有打電話籌錢，但是到了中華路那裡，我朋友有打電話
    過來說沒有辦法籌到錢，我和癸○○就一起先離開」、「（
    你們到中華路那裡房子裡面有人嗎？）有，大約3 、4 個人
    ，他們在那裡泡茶」、「（在中華路那裡時，庚○○有跟丙○○講話嗎？）有，他有跟他說有無籌到錢，丙○○說他有
    打電話給他朋友調，後來丙○○的朋友有打電話跟他說有籌
    到幾萬元，所以我和癸○○沒有辦法幫他忙，我們就先走了
    」、「（當時另外二位被告戊○○、己○○在做何事？）他
    們也坐在那裡泡茶」、「（你所提到丙○○的朋友是誰？）
    不知道」、「（在中華路的時候，戊○○或己○○有無表示
    過丙○○也有欠他們錢？）沒有，好像是在車上他們有說丙○○也有欠他們錢，他們說欠錢就還就好了」、「（你是否
    知道丙○○何時離開中華路該處？）我不知道，後來他好像
    說有警察去的時候，他有去醫院回來之後有打電話給我」等
    語（見本院卷99年3 月10日審判筆錄）、證人癸○○於本院
    審理時亦證稱：「（97年9 月27日你有無跟丙○○相約要在
    樹林市○○街2 段45巷附近要見面？）有，他說要做什麼生
    意，來聊天，但那天我沒有看到他來」、「（是不是還有另
    一人丁○○也一起約在那裡？）對」、「（你和丁○○在那
    邊，丙○○沒有來，之後發生何事？）之後丙○○打電話給
    我問我有沒有錢，要跟我借，我說沒有」、「（之後呢？）
    丙○○說要去樹林市○○路那裡泡茶，那天是颱風天，雨很
    大，我後來有去，我跟他說借不到錢」、「（你有無過去樹
    林市○○街一家海產餐廳的停車場？）有，我們到的時候雨
    下很大，不知道誰說去中華路那邊泡茶」、「（你是不是跟
    丁○○一起去的？）是」、「（你和丁○○如何過去海產餐
    廳停車場？）騎機車」、「（你和丁○○後來如何從海產餐
    廳停車場過去中華路那裡？）坐1 台白色的車去的，我不知
    道是誰開的」、「（你和丁○○過去樹林市○○街那家海產
    餐廳的停車場時，有看到丙○○嗎？）有」、「（丙○○看
    起來如何？）沒有怎麼樣，就是當時雨下很大，他們說要去
    中華路泡茶」、「（你和丁○○為何要過去樹林市○○街那
    家海產餐廳的停車場？）丙○○打電話要借錢」、「（你有
    帶錢過去嗎？）沒有」、「（那你為何要過去那裡？）丙○○叫我過去，他說沒錢，叫我調錢看看，但調不到錢」、「
    （你是否跟在庭的戊○○、己○○一起同車從海產餐廳停車
    場到樹林市○○路那裡？）是」、「（到樹林市○○路那裡
    之後呢？）我去那裡泡茶，之後我朋友打電話給我約我去中
    和吃東西，我自己壹個人去，至於丁○○是否搭計程車回去
    停車場拿機車，再騎機車回家我不知道」、「（你說泡茶的
    地方是否在中華路壹個地方2 樓？）對」、「（你離開中華
    路那個地方二樓時，警察來了嗎？）沒有看到，可能是我走
    了之後他們才來」、「（你離開中華路那個地方二樓時，丙○○還在那裡嗎？）是，還在那裡泡茶」、「（你離開中華
    路那個地方二樓時，丙○○有沒有跟你說他要一起走？）沒
    有，我有跟他說我要走了」、「（你到樹林市○○街海產餐
    廳的停車場時有沒有看到庚○○在那裡？）有」、「（庚○○在那裡做什麼？）我不知道，就說要去泡茶」、「（丙○○有沒有說為什麼要借錢？）他說欠人錢」、「（欠誰錢？
    ）他沒有說欠誰，我也沒有問」、「（丙○○是不是欠庚○○錢？）我不知道，欠錢的事情我不會去問」、「（在當天
    之前你認識庚○○嗎？）有看過幾次」、「（丙○○和庚○○後來去樹林市○○路那裡做什麼？）我不知道，庚○○在
    泡茶，丙○○在打電話，可能是要借錢」、「（丙○○明明
    本來跟你們約要在樹林市○○街2 段45巷那裡見面泡茶，卻
    不去泡茶，反而另外要去樹林市○○路那裡泡茶，到底是為
    什麼要去樹林市○○路那裡？）丙○○在餐廳那裡打電話給
    丁○○及我，說他在餐廳那裡，我們就騎機車過去，雨下很
    大，就說要去中華路泡茶，我們就坐車過去」、「（在樹林
    市○○街餐廳停車場那裡時，戊○○、己○○他們二人在做
    什麼？）他們站在旁邊避雨，沒有做什麼」、「（他們二個
    人為何要一起去樹林市○○路那裡？）我不知道，說要去泡
    茶，說要載我們一起去」、「（他們二人在樹林市○○路那
    個地方2 樓時，他們二人在做什麼？）坐在那裡泡茶、聊天
    」、「（你有沒有聽到戊○○、己○○他們二個人在講關於
    債務的事情？）都沒有」等語（見本院卷99年6 月23日審判
    筆錄）、證人甲○○於本院審理時證稱：「（在場的被告庚○○是否認識？）認識」、「（另外二位被告戊○○、被告
    己○○，在今日開庭之前有無見過？）97年12月20幾號只有
    那天見過面而已，之前都沒有」、「（你所提到97年12月20
    幾號那天有跟被告戊○○、被告己○○見過面，為何會跟他
    們見過面？）那天是颱風天」、「（為何記得這麼清楚那天
    有跟他們見過面？）那天剛好丙○○要到保安街2 段45巷那
    邊附近要玩撲克牌，有欠庚○○錢，庚○○叫我幫忙他做事
    情，就是押丙○○到樹林市海產大廳停車場，問他什麼時候
    錢要還，就是打沒幾下就走了。我在保安街2 段45巷那邊剛
    好遇到被告戊○○、被告己○○他們，然後就是跟我們一起
    去樹林海產大廳停車場」、「（（你是否認識壬○○？）有
    」、「（壬○○當天有沒有在樹林市○○街2 段45巷？）有
    」、「（當天丙○○是怎麼被押到樹林市海產大廳的停車場
    ？）轎車。是我押丙○○到庚○○的車上，然後庚○○開車
    ，就開到樹林海產大廳停車場」、「（你們當時同車的人除
    了你、丙○○、庚○○外，還有誰？）壬○○」、「（你們
    在車內如何坐？）庚○○開車，我、丙○○、壬○○都坐後
    座」、「（戊○○、己○○在何處？）他們是開他們的車子
    ，然後跟隨我們」、「（你剛提到丙○○有欠庚○○錢，為
    何戊○○、己○○也會在樹林市○○街2 段45巷及跟著你們
    到樹林市海產大廳的停車場？）他們在樹林市○○街2 段45
    巷剛好停下來找我們，問丙○○什麼事情會來，過了沒多久
    ，丙○○就來了，然後就是我把丙○○押到車上，押到樹林
    海產大廳，他們也跟我們一起去。我不清楚為何他們要跟我
    們一起去」、「（你們怎麼知道在當天晚上7 點多，丙○○
    會出現在樹林市○○街2 段45巷？）那是聽庚○○打電話來
    跟我們講的」、「（你們是指誰？）我和壬○○」、「（你
    們到樹林海產大廳停車場之後，有發生何事？）就是庚○○
    叫丙○○還錢」、「（丙○○當時有做什麼反應？）沒有，
    他說他沒有錢」、「（當時己○○、戊○○在做何事？）沒
    有，我不知道」、「（接著你們有去何處？）有去樹林市○○路163 號那邊泡茶」、「（丙○○有跟著去嗎？）有」、
    「（為何要去樹林市○○路163 號泡茶？）去樹林市○○路
    163 號2 樓叫他打電話給他朋友湊錢」、「（你剛不是說當
    庚○○問丙○○還錢的時候，丙○○都說沒有錢了，既然這
    樣，為何還要去樹林市○○路163 號叫他打電話？）就是要
    叫他湊錢就對了，叫他在樹林市○○路163 號2 樓那邊打電
    話」、「（接著丙○○有湊到錢嗎？）沒有」、「（後來丙○○有沒有離開樹林市○○路163 號？）最後有」、「（他
    如何離開的？）不曉得是誰報警，剛好警察來」、「（丙○○在樹林市○○街2 段45巷被押上車之後，直到你剛所提到
    的海產大廳停車場，這段路程中，在車上庚○○有無跟丙○○講話？）有」、「（庚○○跟他講什麼話？）說你欠的錢
    什麼時候要還」、「（除此之外還有說到什麼事情？）沒有
    ，只有提到錢」、「（丙○○在停車場是怎麼下車的？）是
    我押下來的」、「（你於99年2 月10日在偵查中說是你和壬○○只是將丙○○拖出車外，你剛卻說只有你壹個人押，到
    底是你壹個人押或是有壬○○一起押？）二個把丙○○押下
    來」、「（剛檢察官問你在海產大廳停車場，除了提到要丙○○還錢之外，庚○○有無對丙○○作何事？你剛說沒有，
    但你在99年2 月10日偵查中，檢察官問你你們三個人有無將
    丙○○拖出車外，你說沒有，是庚○○用木棍打丙○○，到
    底庚○○有無用木棍打丙○○？）有，打沒有幾下」、「（
    打幾下？）我不清楚」、「（打在哪裡？）好像是身體」、
    「（當庚○○在停車場用木棍打丙○○時，戊○○、己○○
    在做何事？）站在旁邊」、「（距離多少？）差不多10公尺
    而已」、「（當時戊○○、己○○有講什麼話嗎？）我沒有
    聽到、「（你剛有提到後來你們有將丙○○帶到樹林市○○
    路16 3號，要他打電話籌錢，當時現場除了你、庚○○、丙○○外，還有誰也在樹林市○○路163 號？）戊○○、己○○，....」、「（這個地方是什麼地方？）是朋友泡茶的地
    方」、「（99年2 月10日在偵查中你說你當時住在樹林市○○路163 號，這位小胡的真實姓名為何？）蔡仁宗」、「（
    你剛提到要丙○○打電話籌錢，你知道要籌多少錢？）58萬
    ，但都沒有消息」、「（這58萬是丙○○欠庚○○的錢或是
    丙○○也有欠其他人的錢？）這個錢是欠庚○○的錢」、「
    （你有無綽號或是別稱？）我叫阿喜」、「（99年2 月10日
    檢察官偵訊時，問你當時有沒有說要打斷人家手腳，你說你
    沒有講，檢察官又問你是誰講的，你回答是庚○○講的，你
    當時在檢察官偵訊時所為的陳述是否實在？）實在」等語（
    見本院卷99年4 月22日審判筆錄）及證人壬○○於本院審理
    時證稱：「（是否認識在場被告庚○○、被告戊○○、被告
    己○○？）只認識庚○○」、「（你有無綽號或是別稱？）
    我作建築，大家都叫我大象」、「（為何當時你及庚○○、
    丙○○會在樹林市○○街2 段45巷那裡？）庚○○有打電話
    給我，說丙○○欠他錢，要去找他拿錢，然後就跟他講他要
    不要還，他說他沒有錢。我和庚○○剛好在那裡碰到丙○○
    」、「（在樹林市○○街2 段45巷口時，你有提到說庚○○
    問他要不要還錢，丙○○說他沒有錢，後來發生何事？）後
    來叫他要還錢，他有錢買毒品、賭博，但是沒有錢還人家，
    叫他想辦法要還，後來我們就把他帶到餐廳後面那裡，叫他
    打電話叫人家拿錢過來，他一直打電話，後來就把他帶到中
    華路2 樓那裡，沒多久警察就過來把他帶走，....」、「（
    你們怎麼去餐廳後面的？）開車」、「（誰開車？）庚○○
    」、「（你和丙○○當時坐在何處？）坐後座」、「（接著
    為何要去你剛說的樹林市○○路2 樓那個地點？）庚○○說
    要到那邊2 樓」、「（你們到樹林市○○路2 樓那個地點，
    在場的有誰？）他們在泡茶聊天，現場有很多人，不曉得是
    誰，我不清楚」、「（你們在樹林市○○路2 樓這個地點時
    ，你有看到庚○○和丙○○之間在做何事嗎？) 庚○○叫丙○○快點打電話，說人家不是要借你錢嗎？看他要不要送過
    來」、「（後來有沒有人把錢送過來？）沒有，去沒多久，
    警察就過來了」、「（請提示證人於99年2 月10日偵訊筆錄
    第1 頁，你之前在偵訊中有說因為丙○○欠庚○○80萬不還
    ，我、阿喜、庚○○將他請上車，我沒有打丙○○，是庚○○拿棍子打丙○○，是我跟阿喜將丙○○從車內拉出來，而
    你剛卻說在場的人只有你和庚○○，還有庚○○當時除了要
    丙○○還錢之外，沒有對丙○○作其他事情，為何同一天發
    生的事情卻有二種截然不同的回答？）當天還有甲○○，還
    有二個人，我不認識他們。庚○○有拿棍子」、「（是否是
    庚○○一邊拿棍子，一邊要丙○○還錢？）對」、「（為何
    庚○○要丙○○還錢的時候要拿棍子？）因為丙○○很皮，
    有時候拜託有錢要還，但是他不理，他也不要還，所以就拿
    棍子」、「（提示上開偵訊筆錄，你說你及庚○○及阿喜就
    將丙○○押到樹林市○○路163 號2 樓，叫丙○○打電話給
    別人拿錢來，你所謂的押跟你剛說的請是同一件事情嗎？）
    對」、「（事發當天是否是颱風天？）對」、「（在餐廳時
    ，是不是颱風天雨下的很大，我們才到樹林市○○路那邊？
    ）是」等語（見本院卷99年4 月22日審判筆錄）在卷，亦均
    明確證稱被告2 人不認識庚○○、壬○○及甲○○3 人，且
    被告2 人自台北縣樹林市○○街○段45巷現場起至台北縣樹
    林市○○路163 號2 樓止，均僅在旁觀看而已，並與參與向
    告訴人丙○○追討所積欠庚○○之上開債務，亦未向告訴人
    丙○○說過恐嚇及毆打告訴人丙○○的言行等情，亦堪認定
    。
  (四)綜上所述，被告2 人之前既不認識庚○○其人，自應無於上
    開時地參與庚○○向告訴人丙○○追討積欠賭債之必要及可
    能，且被告2 人復未參與庚○○向告訴人丙○○上開債務之
    妨害自由等過程，均經本院認定明確在卷，有如上述，則自
    不得以被告2 人僅係事後到場站在一旁觀看而已，而認被告
    2 人與庚○○間即有犯意聯絡及行為分擔，應就庚○○於上
    開時地對告訴人丙○○所為，亦負有共同正犯之刑事責任，
    至為灼然。此外，復查無其他任何積極事證足資證明被告2
    人確有公訴人所指上開犯行，自均屬不能證明被告2 人上開
    犯罪，應依刑事訴訟法第301 條第1 項之規定，諭知被告2
    人無罪之判決。
據上論斷，應依刑事訴訟法第301 條第1 項，判決如主文。
本案經檢察官黃筵銘到庭執行職務。
中    華    民    國    99    年    9     月    10    日
                  刑事第六庭  審判長法  官  戴嘉清
                                    法  官  王瑜玲
                                    法  官  林晏鵬
以上正本證明與原本無異
如不服本判決應於送達後10日內向本院提出上訴狀
                                    書記官  陳映孜
中    華    民    國    99    年    9     月    14    日

司法院資訊處製作；財團法人民間司法改革基金會備份。
